【裁判字號】    97,交聲,514
【裁判日期】    971128
【裁判案由】    違反道路交通管理處罰條例聲明異議
【裁判全文】
臺灣新竹地方法院交通事件裁定         97年度交聲字第514號
異  議  人
即受處分人  甲○○
上列異議人即受處分人因違反道路交通管理處罰條例案件，對於
交通部公路總局新竹區監理所新竹市監理站中華民國97年10月16
日所為之處分（原處分案號：竹監新四字第裁51-E00000000號）
，聲明異議，本院裁定如下：
    主  文
原處分撤銷。
甲○○不罰。
    理  由
一、按汽車駕駛人，行經有燈光號誌管制之交岔路口闖紅燈者，
    處新臺幣1千8百元以上5千4百元以下罰鍰。前項紅燈右轉行
    為者，處新臺幣（下同）6百元以上1千8百元以下罰鍰，道
    路交通管理處罰條例第53條定有明文。
二、本件異議人即受處分人甲○○於民國97年2月1日18時41分許
    ，駕駛其所有車號6P-8545號自用小客車，行經有燈光號誌
    管制之新竹市○○路、西大路交岔路口紅燈右轉，為新竹市
    警察局交通隊員警陳龍全以受處分人有違反前揭道路交通管
    理處罰條例第53條第2項規定之行為掣單舉發。經舉發單位
    將舉發違反道路交通管理事件通知單（下稱舉發通知單）向
    受處分人原戶籍地即新竹縣竹北市鹿場66號送達後，因未會
    晤本人亦無受領文書之同居人、受雇人或應受送達處所接收
    郵件人員，而將該舉發通知單寄存至竹北六家郵局，嗣受處
    分人於97年7月25日始至竹北六家郵局領取舉發通知單並至
    新竹市監理站繳納罰鍰後，辦理驗車換發行車執照，原處分
    機關乃依前揭道路交通管理處罰條例第53條第2項之規定，
    於97年9月16日裁處受處分人罰鍰9百元，受處分人不服聲明
    異議，經本院認該舉發通知單之送達程序並非合法，而於97
    年10月7日以97年度交聲字第461號裁定撤銷原處分，發回交
    通部公路總局新竹區監理所新竹市監理站；嗣原處分機關以
    「受處分人業已於97年7月25日至竹北六家郵局領取違規單
    應無爭議」，依前揭道路交通管理處罰條例第53條第2項之
    規定，再於97年10月16日裁處受處分人罰鍰9百元，並依同
    條例第63條第1項第3款之規定併記違規點數3點。
三、受處分人異議意旨略以：伊於97年7月23日車輛定期檢驗時
    ，才知悉有上開違規事件，然並沒有收到舉發通知單，經詢
    問後得知該舉發通知單係寄至新竹縣竹北市鹿場66號後寄存
    至竹北六家郵局，唯伊戶籍早已遷至新竹市香山區○○○街
    245號，行政機關的送達顯然不合法，況當時伊係依交警指
    揮而右轉等語。
四、經查：
  (一)按違反道路交通管理處罰條例之行為，自行為成立之日起，
    行為有連續或繼續之狀態者，自行為終了之日起，逾3個月
    不得舉發；逕行舉發者，應按已查明之資料填註車牌號碼、
    車輛種類、車主姓名或地址，並於通知單上方空白處加註逕
    行舉發之文字後，由舉發機關送達被通知人；道路交通管理
    處罰條例第90條前段、違反道路交通管理事件統一裁罰基準
    及處理細則第11條第1項第4款分別定有明文。又舉發為具有
    外部效力之行政作為，屬違規事實之告知，性質係觀念通知
    ，為公法上之準意思表示，應向違規人為之，逕行舉發者，
    則應送達於違規人，舉發始生效力，故逕行舉發手續是否完
    成，自應以舉發之意思表示送達於受處分人為要件。次按道
    路交通管理事件統一裁罰基準及處理細則第5條規定，處理
    違反道路交通管理事件，有關文書送達之程序，依行政程序
    法之規定；而送達，於應受送達人之住居所、事務所或營業
    所為之；於應送達處所不獲會晤應受送達人時，得將文書付
    與有辨別事理能力之同居人、受僱人或應送達處所之接收郵
    件人員；送達，不能依前2條規定為之者，得將文書寄存送
    達地之地方自治或警察機關，並作送達通知書兩份，1份黏
    貼於應受送達人住居所、事務所、營業所或其就業處所門首
    ，另1份交由鄰居轉交或置於該送達處所信箱或其他適當位
    置，以為送達；前項情形，由郵政機關為送達者，得將文書
    寄存於送達地之郵政機關，行政程序法第72條第1項、第73
    條第1項及第74條第1項、第2項分別定有明文。
  (二)經查，受處分人所有車號6P-8545號自用小客車，遭警以於
    97年2月1日18時41分許，在有燈光號誌管制之新竹市○○路
    、西大路交岔路口，有紅燈右轉之違規行為，掣發舉發通知
    單，該舉發通知單郵寄後於96年4月16日寄存送達至受處分
    人原戶籍地即新竹縣竹北市鹿場66號送達後，因未會晤本人
    亦無受領文書之同居人、受雇人或應受送達處所接收郵件人
    員，而將該舉發通知單寄存至竹北六家郵局等情，業據本院
    調取97年度交聲字第461卷核閱無誤，並有前揭舉發通知單
    、新竹市警察局送達證書、大宗郵資已付掛號信函附卷可稽
    （見本院97年度交聲字第461卷第12、17、11頁）。然查，
    受處分人早於93年9月2日即遷移戶籍至新竹市香山區○○○
    街245號，有其個人基本資料查詢結果及戶口名簿各1紙、遷
    徙紀錄資料查詢結果3紙在卷可參（見本院97年度交聲字第4
    61卷第24、9、27-29頁），本件舉發通知單自應向受處分人
    當時之戶籍地址新竹市香山區○○○街245號送達，始為合
    法，原舉發單位未察，逕向受處分人上開舊址送達，即難謂
    為合法。雖受處分人嗣後於97年7月25日至竹北六家郵局領
    取舉發通知單並至新竹市監理站繳納罰鍰後，辦理驗車換發
    行車執照，惟本件違規時間係97年2月1日，舉發單位並未於
    違規行為終了之日起3個月內將舉發通知單合法送達給受處
    分人以完成合法舉發之要件，交通部公路總局新竹區監理所
    新竹市監理站未經詳查，對於未經合法舉發之違規行為裁決
    處罰，尚有未洽，受處分人之異議為有理由，應由本院將原
    處分撤銷，改諭知受處分人不罰，以資適法。
據上論斷，應依道路交通案件處理辦法第20條，裁定如主文。
中    華    民    國    97    年    11    月    28    日
                  交通法庭法  官  吳靜怡
以上正本證明與原本無異。
如不服本裁定，應於裁定送達後5日內向本院提出抗告狀。
中    華    民    國    97    年    11    月    28    日
                          書記官  劉亭筠


司法院資訊處製作；財團法人民間司法改革基金會備份。
